臺灣橋頭地方法院民事裁定
108年度消債清字第2號
聲請人即債  林淑華  
務人                  
代  理  人  蘇盈伃  法扶律師
上列當事人因消費者債務清理事件聲請更生，本院裁定如下：
    主  文
聲請人林淑華自民國一百零八年六月二十日下午四時起開始清算
程序。
命司法事務官進行本件清算程序。
    理  由
一、聲請意旨略以：聲請人即債務人林淑華前向金融機構辦理消
    費借貸、信用卡契約等，致積欠無擔保債務計新臺幣（下同
    ）4,018,481元，因無法清償債務，乃於民國107年10月間向
    本院聲請前置調解，因無法負擔債權人所提還款方案而於10
    7年11月22日調解不成立，因聲請人有不能清償債務或有不
    能清償之虞，復未經法院裁定開始更生程序或宣告破產，爰
    依法聲請准予裁定清算等語。
二、按「債務人不能清償債務或有不能清償之虞者，得依本條例
    所定更生或清算程序，清理其債務。」消費者債務清理條例
    （下稱消債條例）第3條定有明文。衡以消費者與金融機構
    間債之關係之發生，係依契約自由原則及相互間之信賴為基
    礎，此為社會經濟活動得以維繫及發展之重要支柱，債務人
    經濟窘迫，固不應任其自生自滅，債權人一方之利益，仍不
    能因之摒棄不顧。是債務人於協商程序中，自應本於個人實
    際財產及收支狀況，依最大誠信原則，商討解決方案。如終
    究不能成立協商，於聲請更生或清算時，法院審酌上開條文
    所謂「不能清償或有不能清償之虞」，自宜綜衡債務人全部
    收支、信用及財產狀況，評估是否因負擔債務，而不能維持
    最基本之生活條件；所陳報之各項花費，是否確屬必要性之
    支出；如曾有協商方案，其條件是否已無法兼顧個人生活之
    基本需求等情，為其判斷之準據。
三、經查：
  ㈠聲請人前向各金融機構辦理消費借貸、信用卡契約等，致現
    積欠無擔保債務至少4,018,481元（含資產管理公司債務674
    ,769元），前即已因無法清償債務，而於107年10月間向本
    院聲請前置調解，因無法負擔債權人所提還款方案而於107
    年11月22日調解不成立等情，有債權人清冊、財團法人金融
    聯合徵信中心前置協商專用債權人清冊、信用報告、調解筆
    錄等件在卷可稽【見本院107年度司消債調字第228號卷（下
    稱消債調卷）第6頁、第12至16頁、第59至61頁】，堪信為
    真實。
  ㈡聲請人現任職於勤貿實業股份有限公司，依其107年2月至12
    月薪資明細表所示，此期間之薪資總額為443,648元，核每
    月平均薪資40,331元，另其名下僅中國人壽保險解約金75,7
    30元、全球人壽保險解約金18,479元，106年度申報所得414
    ,982元，核每月平均所得34,582元，現勞工保險投保薪資28
    ,800元等情，此有財產及收入狀況說明書、綜合所得稅各類
    所得資料清單暨國稅局財產歸屬資料清單、薪資明細表、勞
    工保險被保險人投保資料表、薪資轉帳存摺內頁、中國人壽
    保險股份有限公司108年1月19日中壽保規字第1080000255號
    函、全球人壽保險股份有限公司108年1月25日全球壽字第10
    80125008號函等件附卷可稽（見消債調卷第4至5頁、第17至
    20頁、本院卷第19至22頁、第25頁、第29至34頁）。則查無
    聲請人有其他收入來源，佐以聲請人已提出薪資明細表為證
    ，則以每月平均薪資40,331元作為核算其現在償債能力之基
    礎，應能反映真實收入狀況。
  ㈢聲請人個人日常生活必要費用部分，審酌聲請人負債之現況
    ，基於社會經濟活動之互賴及誠信，該日常生活所需費用，
    自應節制開支，不得有超越一般人最低生活標準之享受，否
    則反失衡平，本院依消債條例第64條之2第1項，參酌衛福部
    社會司所公告歷年最低生活費標準，108年度高雄市最低生
    活費標準13,099元之1.2倍為15,719元，則聲請人每月最低
    生活費除有特殊情形並有證據證明者外，自宜以此為度，始
    得認係必要支出。而聲請人稱現租屋居住，每月租金7,000
    元，並提出房屋租賃契約書為證（見本院卷第35至40頁），
    聲請人主張含租金在內之每月全部個人必要生活費為16,229
    元，尚高於上開標準15,719元，惟聲請人既與子、父同住，
    子已成年尚有謀生能力可分擔居住支出，聲請人主張每月必
    要生活費用16,229元，實屬過高，應以15,719元認列，方屬
    可採。
  ㈣綜上所述，以聲請人現每月之收入40,331元為其償債能力基
    準，扣除其每月個人必要生活費用15,719元後，僅餘24,612
    元，而聲請人目前負債總額為4,018,481元，扣除保險解約
    金94,209元後，債務餘額為3,924,272元，以上開餘額按月
    攤還結果，約13年餘期間始能清償完畢，堪認聲請人確有不
    能清償債務或有不能清償之虞之情事。從而，聲請人主張已
    不能清償債務，聲請本院准予清算，依所舉事證及本院調查
    結果，即無不合。
四、末按「法院開始清算程序之裁定，應載明其年、月、日、時
    ，並即時發生效力。」、「法院裁定開始更生或清算程序後
    ，得命司法事務官進行更生或清算程序，必要時得選任律師
    、會計師或其他適當之自然人或法人一人為監督人或管理人
    。」，消費者債務清理條例第83條第1項、第16條第1項分別
    定有明文。本件聲請人其目前收入及財產狀況，不能履行債
    務，未償之債務亦屬不能清償，有如上述。從而，聲請人聲
    請清算，洵屬有據，應予准許，爰命司法事務官進行本件清
    算程序。
五、依消費者債務清理條例第11條第1項、第83條第1項、第16條
    第1項，裁定如主文。
中　　華　　民　　國　 108　　年　　6 　　月　　20　　日
              　　民事庭　法　官　李姝蒓
以上正本係照原本作成。
本裁定已於108年6月20日下午4 時公告。
本裁定不得抗告。
中　　華　　民　　國　 108　　年　　6 　　月　　20　　日
  　                      書記官　郭南宏